臺灣彰化地方法院刑事判決
111年度訴字第667號
公  訴  人  臺灣彰化地方檢察署檢察官  
被      告  曾楷文




指定辯護人  鄭弘明律師
上列被告因違反毒品危害防制條例案件，經檢察官提起公訴（11
1年度偵字第5845號、第6057號），本院判決如下：
    主  文
曾楷文犯販賣第三級毒品罪，處有期徒刑貳年。緩刑伍年，緩刑
期間付保護管束，並應向檢察官指定之政府機關、政府機構、行
政法人、社區或其他符合公益目的之機構或團體，提供貳佰肆拾
小時之義務勞務。未扣案之販賣第三級毒品所得新臺幣参仟陸佰
元沒收，於全部或一部不能沒收或不宜執行沒收時，追徵其價額
。
    犯 罪 事 實
一、曾楷文知悉含4-甲基甲基卡西酮、甲基-N、N-二甲基卡西酮
    等第三級毒品成分之毒品咖啡包係第三級毒品，依法不得販
    賣，竟基於販賣毒品咖啡包以營利之犯意，於民國110年9月
    14日晚間，因黃昱誠、紀政揚、莊士祐、黃弘年欲合資購買
    毒品咖啡包，乃推由黃昱誠、紀政揚向曾楷文購買毒品咖啡
    包。由黃昱誠與曾楷文相約在彰化縣○○鎮○○路0段000號「全
    家便利商店二林斗苑店」外進行毒品交易，再由紀政揚騎乘
    車牌號碼000-0000號普通重型機車、黃弘年駕駛車牌號碼00
    00-00號自小客車，於同日晚上10時45分許先至現場等候，
    曾楷文隨於同日晚上10時47分許，騎乘車牌號碼000-000號
    普通重型機車到場，黃弘年再推由紀政揚與曾楷文交易毒品
    ，曾楷文即於同日晚上10時48分許，以新臺幣（下同）3,60
    0元之價格販賣毒品咖啡包9包予紀政揚。嗣經警於111年4月
    16日下午4時10分許，持本院核發之搜索票至曾楷文位於彰
    化縣○○鎮○○路0段000巷0號住處執行搜索，並扣得手機3支，
    而循線查悉上情。
二、案經彰化縣警察局和美分局報請臺灣彰化地方檢察署檢察官
    偵查起訴。　
    理  由
一、以下本案所引用被告以外之人於審判外之言詞或書面陳述，
    而不符合刑事訴訟法第159 條之1 至第159 條之4 之規定者
    ，均經本院於審理時當庭直接提示而為合法之調查，檢察官
    、被告及辯護人均不爭執其證據能力，本院審酌前開證據作
    成或取得之情況，並無非法或不當取證之情事，亦無顯不可
    信之狀況，故認為適當而均得作為證據。是前開證據，依刑
    事訴訟法第159 條之5 之規定，皆具有證據能力，先予敘明
    。
二、上開犯罪事實，業據被告曾楷文於偵訊及本院審理中均坦承
    不諱（見偵字第5845號卷㈠第12頁，本院卷第47、121至122
    頁），核與證人黃昱誠、紀政揚、莊士祐、黃弘年於警詢、
    偵訊中之證述情節相符（見他卷第71至79、81至89、91至95
    、101至118頁，偵字第5845號卷㈠第171至177頁、卷㈡第3至7
    、65至71頁），並有監視器影像截圖、路口監視影像照片、
    車輛詳細資料報表、對話紀錄之翻拍照片、彰化縣警察局和
    美分局搜索扣押筆錄及扣押物品目錄表等（見他卷第119至1
    41頁，偵字第5845號卷㈠第117至121頁、卷㈡第167頁）附卷
    可參，足認被告前開任意性自白與事實相符。
三、綜上所述，本案事證明確，被告上開犯行，堪以認定，應予
    依法論科。
四、論罪科刑：
  ㈠按4-甲基甲基卡西酮、甲基-N、N-二甲基卡西酮均為毒品危
    害防制條例第2條第2項第3款所規定之第三級毒品，不得非
    法販賣。是核被告所為，係犯毒品危害防制條例第4條第3項
    之販賣第三級毒品罪。
  ㈡被告就所為犯行，迭於偵查及本院審理中均自白犯罪，合於
    毒品危害防制條例第17條第2項「於偵查及歷次審判中均自
    白」之要件，應依該規定減輕其刑。
  ㈢按刑法第59條規定犯罪之情狀可憫恕者，得酌量減輕其刑，
    其所謂「犯罪之情狀」，與同法第57條規定科刑時應審酌之
    一切情狀，並非有截然不同之領域，於裁判上酌減其刑時，
    應就犯罪一切情狀（包括第57條所列舉之10款事項），予以
    全盤考量，審酌其犯罪有無可憫恕之事由（即有無特殊之原
    因與環境，在客觀上足以引起一般同情，以及宣告法定最低
    度刑，是否猶嫌過重等等），以為判斷。而販賣第三級毒品
    罪之法定刑為7年以上有期徒刑，然同為販賣第三級毒品之
    人，其原因動機不一，犯罪情節未必盡同，或有大盤毒梟者
    ，亦有中、小盤之分，甚或僅止於吸毒者友儕間為求互通有
    無之有償轉讓者亦有之，其販賣行為所造成危害社會之程度
    自屬有異，法律科處此類犯罪，所設之法定最低本刑卻同為
    「7年以上有期徒刑」，不可謂不重。於此情形，倘依其情
    狀處以較輕之徒刑，即足以懲儆，並可達防衛社會之目的者
    ，自非不可依客觀之犯行與主觀之惡性二者加以考量其情狀
    ，是否有可憫恕之處，適用刑法第59條之規定酌量減輕其刑
    ，期使個案裁判之量刑，能斟酌至當，符合比例原則。被告
    就本案所為販賣第三級毒品之犯行，其無視國家對於杜絕毒
    品危害之禁令，固值非難，然考量被告販賣次數僅1次，且
    金額僅為3,600元之量，顯見情節尚屬輕微，僅因一時失慮
    ，致觸犯重典。被告上開販賣第三級毒品之最低刑度，對被
    告尚有情輕法重之情堪憫恕之處，爰就被告所犯之罪，依刑
    法第59條之規定減輕其刑，並依法遞減之。
  ㈣爰審酌被告知悉毒品戕害人體身心健康甚鉅，一經染毒，極
    易成癮，猶無視政府反毒政策及宣導，竟意圖營利販賣第三
    級毒品，所為實屬不該，並考量被告犯後坦承犯行之犯後態
    度，暨其之智識程度、生活狀況（參其於本院程序中提出之
    戶籍謄本、診斷證明書、住宅租賃契約書，見本院卷第77至
    88頁）及販賣毒品數量非鉅等一切情狀，量處如主文所示之
    刑，以資儆懲。
  ㈤經查，被告前未曾因故意犯罪受有期徒刑以上刑之宣告，有
    其之臺灣高等法院被告前案紀錄表1份附卷可參，堪認素行
    良好，且被告自偵訊及本院審理時均坦承犯行，知所悔悟，
    其僅因一時失慮而致罹刑章，本院衡酌上情，認被告經此偵
    審程序，當知所警惕，而無再犯之虞，認其所宣告之刑以暫
    不執行為適當，爰宣告緩刑5年，以啟自新。又本院為加強
    被告之法治觀念，使其於緩刑期內均能遵守法令、避免再度
    犯罪，爰依刑法第74條第2項第5款規定，諭知應向指定之政
    府機關、政府機構、行政法人、社區或其他符合公益目的之
    機構或團體，提供240小時之義務勞務；及依刑法第93條第1
    項第2款之規定，併諭知被告於緩刑期間付保護管束。又如
    有違反上述負擔情節重大者，依刑法第75條之1第1項第4款
    規定，得為撤銷緩刑之宣告，併此敘明。
  ㈥沒收部分：
    ⒈被告就該次犯行獲有3,600 元之所得，雖未扣案，仍依刑
      法第38條之1第1 項前段、第3 項宣告沒收，於全部或一
      部不能沒收或不宜執行沒收時，追徵其價額。
    ⒉另扣案之手機3支，雖為被告所有，惟與本案無直接關聯性
      ，爰不為沒收之宣告，附此敘明。
據上論斷，應依刑事訴訟法第299 條第1 項前段，毒品危害防制
條例第4 條第3 項、第17條第2 項，刑法第11條、第59條、第74
條第1 項第1 款、第2 項第5 款、第93條第1 項第2 款、第38條
之1第1 項前段、第3項，判決如主文。
本案經檢察官林裕斌提起公訴，檢察官楊閔傑到庭執行職務。
中　　華　　民　　國　　111 　年　　11　　月　　8 　　日
                  刑事第四庭    審判長法官  余仕明
                                法      官  許家偉
                                法      官  林怡君
以上正本證明與原本無異。
如不服本判決應於收受判決後20日內向本院提出上訴書狀，並應
敘述具體理由。其未敘述上訴理由者，應於上訴期間屆滿後20日
內向本院補提理由書(均須按他造當事人之人數附繕本)「切勿逕
送上級法院」。
中　　華　　民　　國　　111 　年　　11　　月　　8 　　日
                                書  記  官  馬竹君
附錄本案論罪科刑法條：
毒品危害防制條例第4條第3項
製造、運輸、販賣第一級毒品者，處死刑或無期徒刑；處無期徒
刑者，得併科新臺幣3千萬元以下罰金。
製造、運輸、販賣第二級毒品者，處無期徒刑或10年以上有期徒
刑，得併科新臺幣1千5百萬元以下罰金。
製造、運輸、販賣第三級毒品者，處7年以上有期徒刑，得併科
新臺幣1千萬元以下罰金。
製造、運輸、販賣第四級毒品者，處5年以上12年以下有期徒刑
，得併科新臺幣5百萬元以下罰金。
製造、運輸、販賣專供製造或施用毒品之器具者，處1年以上7年
以下有期徒刑，得併科新臺幣1百50萬元以下罰金。
前五項之未遂犯罰之。